【裁判字號】    97,易,1969
【裁判日期】    980224
【裁判案由】    傷害等
【裁判全文】
臺灣臺南地方法院刑事判決              97年度易字第1969號
公  訴  人  臺灣臺南地方法院檢察署檢察官
被      告  甲○○
                      1限本.
上列被告因傷害等案件，經檢察官提起公訴（97年度偵字第9629
號），本院判決如下：
    主  文
甲○○犯傷害罪，處拘役伍拾日，如易科罰金，以新臺幣壹仟元
折算壹日；又犯恐嚇危害安全罪，處拘役肆拾日，如易科罰金，
以新臺幣壹仟元折算壹日；又犯強暴侮辱罪，處拘役肆拾日，如
易科罰金，以新臺幣壹仟元折算壹日。應執行拘役壹佰壹拾日，
如易科罰金，以新臺幣壹仟元折算壹日。
其餘被訴恐嚇危害安全罪部分無罪。
    事  實
一、甲○○與乙○○為夫妻，係家庭暴力防治法第3條第1款所指
    之家庭成員。甲○○於97年5月25日23時許，見其妻乙○○
    在渠等位於臺南縣永康市○○路942巷371弄62之1號之住處
    外接聽電話，一時心生怨妒，即基於公然侮辱、恐嚇危害安
    全及傷害之犯意，以足以生損害乙○○名譽之「討客兄」等
    語辱罵乙○○，並稱「我現在這樣打你，以後會比這樣更慘
    」等語致乙○○心生恐懼，同時徒手毆打乙○○身體多處，
    致乙○○受有右結膜下出血、頭部外傷、左手臂挫傷、臀部
    挫傷等傷害。嗣經乙○○報警處理，並前往就醫，始知上情
    。
二、案經乙○○訴由台南縣警察局永康分局報請臺灣臺南地方法
    院檢察署檢察官偵查起訴。
    理  由
壹、有罪部分：
一、訊據被告甲○○對上開犯罪事實均坦承不諱，核與證人即被
    害人乙○○於警、偵訊及本院審理中指訴情節相符，被告自
    白核與事實相符。此外，復有財團法人奇美醫院診斷證明書
    （見警卷第5頁）、本院97年度家護字第346號通常保護令（
    見偵查卷第20-21頁）及現場照片（見警卷第6頁）附卷可稽
    。本件事證已臻明確，被告犯行足堪認定，應依法論科。
二、核被告所為，係犯刑法277條第1項之傷害罪、第305條第1項
    之恐嚇危害安全罪、第309條第2項之強暴侮辱罪。又按家庭
    暴力者，謂家庭成員間實施身體或精神上不法侵害之行為；
    又家庭暴力罪者，謂家庭成員間故意實施家庭暴力行為而成
    立其他法律所規定之犯罪，家庭暴力防治法第2條第1、2款
    分別定有明文。查被告與被害人乙○○為配偶關係，屬家庭
    暴力防治法第3條第1款所稱之家庭成員關係，而被告對被害
    人所為傷害、恐嚇及侮辱行為，已屬家庭成員間實施身體上
    及精神上不法侵害之行為，即為家庭暴力防治法第2條第2款
    之家庭暴力罪，且構成刑法上之傷害、恐嚇危害安全及強暴
    侮辱等罪，惟因家庭暴力防治法之上開規定並無罰則之規定
    ，是以應僅依刑法有關上述罪名之規定予以論罪科刑。爰審
    酌被告之品行、其教育程度僅國中在學，其犯罪之動機、目
    的、手段、犯罪時所受之刺激、被害人所受傷害及身體、名
    譽危害程度，又被告犯罪後已坦承犯行態度尚稱良好等一切
    情狀，分別量處如主文所示之刑，並定其應執行刑，及諭知
    易科罰金之折算標準，以資懲儆。
貳、無罪部分：
一、公訴意旨略以：甲○○於同年6月14日18時許，自外返回上
    開住處時，因不滿乙○○向本院聲請家庭暴力之通常保護令
    且不願代繳甲○○之電話費，致甲○○之門號遭停話等細故
    ，在上開住處內向乙○○稱「我要讓你死，只要刀子、棍子
    拿起來，戳你一下，你就死掉了」等語，致乙○○心生恐懼
    。因認被告甲○○此部分亦涉犯刑法第305條（起訴書所載
    第1項為贅述）之恐嚇危害安全罪嫌云云。
二、按犯罪事實應依證據認定之，無證據不得認定犯罪事實；又
    不能證明被告犯罪者，應諭知無罪之判決，刑事訴訟法第15
    4條第2項、第301條第1項前段分別定有明文。再按認定犯罪
    事實所憑之證據，其為訴訟上之證明，須達於通常一般人均
    不致有所懷疑，而得確信其為真實之程度者，始得據為有罪
    之認定，倘其證明未達到此一程度，而有合理之懷疑存在時
    ，尚難為有罪之認定基礎；苟積極證據不足為不利於被告事
    實之認定時，即應為有利於被告之認定，更不必有何有利之
    證據，此有最高法院76年台上字第4986 號、30年上字第816
    號判例可資參照。
三、公訴意旨認被告另犯恐嚇危害安全罪，無非係以告訴人乙○
    ○之指證及其所提出之錄音帶1捲為據。訊據被告固不否認
    當日有說過「我要讓你死，只要刀子、棍子拿起來，戳你一
    下，你就死掉了」等語，惟堅詞否認此部分有恐嚇之意，並
    辯稱：那次是等乙○○回來，我要與她協調她告我的事情。
    這次沒有恐嚇的意思等語。
四、經查：經本院於審理中當庭勘驗告訴人所提出之錄音帶，錄
    音帶所錄內容為被告與告訴人在談及家務、被告賭博惡習及
    舊日生活種種情況，被告與告訴人有發生言語爭執，而被告
    確實在談話中先後2次說到：「【若】要讓你死，一下而已
    ，隨便刀子、木棍一下，你不就死掉了。」等語，此有勘驗
    筆錄可參（見本院卷第33頁）。惟被告說此句話時主觀上是
    否果有恐嚇告訴人之意思？同時客觀上又確會令聽聞者產生
    畏懼感乙點，尚不得僅憑談話中之某一句即斷章取意認被告
    所說確屬恐嚇之言詞，仍應斟酌全部之談話內容就其整體說
    法加以認定是否有恐嚇危害安全之意。從勘驗告訴人所提出
    之錄音帶可知，被告與告訴人之對話乃是希望告訴人能撤銷
    被告於97年5月25日對告訴人之傷害等告訴，所以被告向告
    訴人解釋97年5月25日對告訴人之毆打行為並不是要造成告
    訴人很大的傷害，因此說到「【若】要讓你死，一下而已，
    隨便刀子、木棍一下，你不就死掉了。」等語，故被告上述
    說話內容顯然只是要對比告訴人所受之傷害並不嚴重，希望
    告訴人不予追究而已，被告辯稱當時並無恐嚇告訴人之意思
    尚非不可採信。又雖然被告在對話中之聲量不小，口氣亦非
    屬柔和，但相較告訴人說話之聲量也不小，且兩人互為指摘
    爭執，足見當時兩人係因發生口角所以說話口氣均不善，自
    不得據此即認被告上揭言語即是要恐嚇告訴人，且已致令告
    訴人心生畏懼。
五、綜上所述，被告說到上揭言語之目的既是在解釋其之前的傷
    害行為，則被告所辯當時並無恐嚇之意應足堪採信。此外，
    復查無其他積極證據足認被告有何公訴意旨所指之恐嚇危害
    安全犯行，揆諸前諸意旨，此部分應尚不構成犯罪，自應為
    無罪之諭知。
據上論斷，應依刑事訴訟法第299條第1項前段、第301條第1項，
家庭暴力防治法第2條第2款，刑法第277條第1項、第305條、第
309 條第2項、第41條第1項前段、第51條第6款，刑法施行法第1
條之1，判決如主文。
本案經檢察官丙○○到庭執行職務。
中    華    民    國    98    年    2     月    24    日
                  刑事第一庭    法  官  彭喜有
以上正本證明與原本無異
如不服本判決應於收受本判決後10日內向本院提出上訴書狀，並
應敘述具體理由。其未敘述上訴理由者，應於上訴期間屆滿後20
日內向本院補提理由書狀（均須按他造當事人之人數附繕本）「
切勿逕送上級法院」。
                                書記官  黃傳鈞
中    華    民    國    98    年    2     月    24    日
附錄本案論罪科刑法條全文
刑法第277條第1項：
傷害人之身體或健康者，處3年以下有期徒刑、拘役或1,000元以
下罰金。
刑法第305條：
以加害生命、身體、自由、名譽、財產之事，恐嚇他人致生危害
於安全者，處2年以下有期徒刑、拘役或3百元以下罰金。
中華民國刑法第309條：
公然侮辱人者，處拘役或 3 百元以下罰金。
以強暴犯前項之罪者，處1年以下有期徒刑、拘役或5百元以下罰
金。
附記事項：告訴人或被害人對於判決如有不服，請具備理由逕向
檢察官聲請檢察官提起上訴，其上訴期間之計算，係以檢察官收
受判決正本日期為準。


司法院資訊處製作；財團法人民間司法改革基金會備份。
